【裁判字號】    97,消債更,1178
【裁判日期】    980909
【裁判案由】    更生事件
【裁判全文】
臺灣臺中地方法院民事裁定          97年度消債更字第1178號
    聲  請  人
    即  債務人  丁○○
                          號1.
                          樓之.
    相  對  人
    即  債權人  國泰人壽保險股份有限公司
    法定代理人  張發得
    代  理  人  丙○○
    相  對  人
    即  債權人  台新國際商業銀行股份有限公司
    法定代理人  吳清文
    代  理  人  江文成
    相  對  人
    即  債權人  華南商業銀行股份有限公司
    法定代理人  王濬智
    代  理  人  林展誼
                          22.
    相  對  人
    即  債權人  台北富邦商業銀行股份有限公司
    法定代理人  梁培華
    代  理  人  陳朝舜
    代  理  人  林怡君
    相  對  人
    即  債權人  國泰世華商業銀行股份有限公司
    法定代理人  汪國華
    代  理  人  顏雅如
    相  對  人
    即  債權人  荷商荷蘭銀行股份有限公司台北分公司
    法定代理人  經天瑞
    代  理  人  李軼倫
    相  對  人
    即  債權人  台中商業銀行股份有限公司
    法定代理人  黃秀男
    代  理  人  陳永謙
    相  對  人
    即  債權人  陽信商業銀行股份有限公司
    法定代理人  陳勝宏
    相  對  人
    即  債權人  元大商業銀行股份有限公司
                            、.
    法定代理人  顏慶章
                            、.
    代  理  人  甲○○
                郭家伶
    相  對  人
    即  債權人  萬泰商業銀行股份有限公司
    法定代理人  韓傑輔
    代  理  人  鄭崇益
    相  對  人
    即  債權人  良京實業股份有限公司
                （原「寶華商業銀行股份有限公司」）
    法定代理人  床波雄一郎
    代  理  人  乙○○
    相  對  人
    即  債權人  中國信託商業銀行股份有限公司
    法定代理人  麥克迪諾馬
    代  理  人  鄭資華
上列當事人間消費者債務清理事件，債務人聲請更生，本院裁定
如下：
    主    文
聲請人即債務人丁○○自中華民國98年9月9日16時起開始更生程
序。
    理    由
一、按債務人與金融機構協商成立者，不得聲請更生或清算，但
    因不可歸責於己之事由，致履行顯有重大困難者，不在此限
    ；本條例施行前，債務人依金融主管機關協調成立之中華民
    國銀行公會會員辦理消費金融案件無擔保債務協商機制與金
    融機構成立之協商，準用前項之規定，消費者債務清理條例
    第151條第5項、第 6項分別定有明文。又聲請更生或清算不
    合程式或不備其他要件者，法院應以裁定駁回之，但其情形
    可以補正者，法院應定期間先命補正，復為同條例第八條所
    明定。
二、本件聲請人即債務人主張因財產及收入不足以清償債務，前
    曾於95年 6月28日依照中華民國銀行公會會員辦理消費金融
    案件無擔保債務協商機制與金融機構成立協商，協商條件為
    自95年8月起每月付新台幣21,340元，惟因聲請人每月薪資
    僅約 30,000元，在扣除自己生活必要費用及扶養之費用後，
    實無法依協商條件履行，故聲請人無力繼續履行原協商條件
    ，顯係因非可歸責於己之事由致履行有重大困難，爰請求准
    予裁定開始更生生活等語。
三、然查，本件經依職權向各金融機關債權人函查債務人消費明
    細紀錄顯示，債務人消費內容多為預借現金（93年5月310,0
    00元、93年6月250,000元、93年7月80,000元、94年2月50,0
    00元、94年4月40,000元、94年6月20,000元、94年7月25,00
    0元、94年8月20,000元、94年9月25,000元、94年11月50,00
    0元、94年12月50,000元、95年1月80,000元、95年4月14,00
    0元、95年5月43,000元）、餘額代償（93年11月5日105,000
    元、94年12月2日57,650元）等（小額未列計） ，而其每月
    消費額度時有逾越薪資總額之情事，此有債權人提出之消費
    帳明細附卷可稽，如是上述消費性質非生活必要之支出，而
    係奢侈、浪費、投機之性質。惟因債務人既因債務負擔沈重
    且陳稱遭詐騙，本院仍准其更生。
四、又債務人之消費內容既如前述，核與消費者債務清理條例第
    134條第4款所稱：「浪費、賭博或其他投機行為，致財產顯
    然減少或負擔過重之債務」等不免責事由相當。再經本院訊
    問各該債權人亦表明反對債務人之更生聲請，未來本件更生
    程序，恐將因其更生方案無法獲致債權人會議通過或法院認
    可而宣告清算（債務人另有不動產，若進入清算程序，須拍
    賣不動產），徒增程序勞費，欠缺實益。惟，本院仍認應准
    債務人進入更生程序，提供其更生方案付諸表決之機會（債
    務人於98年9月3日具狀陳稱針對無擔保債務，每月清償金額
    可提高至13,000元），爰裁定如主文。
中    華    民    國    98    年    9     月    9     日
                  民事庭法  官   顏世傑
上為正本係照原本作成
本件不得抗告
本裁定已於98年9月9日16時公告。
中    華    民    國    98    年    9     月    9     日
                        書記官   劉玥秀


司法院資訊處製作；財團法人民間司法改革基金會備份。
